臺灣臺北地方法院刑事判決　　　　　　 94年度簡上字第121號
上　訴　人　臺灣臺北地方法院檢察署檢察官
被　　　告　戊○○
選任辯護人　陳朝和律師
上　訴　人
即　被　告　甲○○
選任辯護人　潘永芳律師
上列上訴人因被告傷害案件，不服中華民國94年5 月31日本院94
年度簡字第893 號第一審簡易判決（聲請簡易判決處刑案號：臺
灣臺北地方法院檢察署93年度偵字第16798號、21860號），提起
上訴，本院管轄之第二審合議庭判決如下：
    主  文
原判決撤銷。
戊○○傷害人之身體，處拘役伍拾日，如易科罰金，以參佰元折
算壹日。
甲○○無罪。
    事  實
一、戊○○在臺北市○○區○○路179 巷口附近經營水果攤生意
    ，適有甲○○於民國93年7月4日上午10時30分許，發現在該
    水果攤所購買之西瓜有斤兩不足之情形，遂找戊○○理論，
    戊○○表示歉意並退還新台幣100元後，甲○○仍大聲指責
    戊○○，雙方因而發生口角爭執，戊○○誤認甲○○有意找
    碴而不欲其做生意，竟基於普通傷害之犯意，徒手揮拳毆打
    甲○○下巴，雙方並因而互相拉扯，致甲○○撞及水果攤之
    三合板木頭角而跌倒，受有上嘴唇撕裂傷、右側踝骨骨折、
    肢體多處擦傷及左胸、右上臂、右大腿瘀傷等傷害，戊○○
    則未受有傷害。
二、案經甲○○訴由臺北市府警察局中山分局報告臺灣臺北地方
    法院檢察署檢察官偵查後聲請簡易判決處刑。
    理  由
壹、有罪部分：
一、上揭犯罪事實，業據被告戊○○於警詢、偵查及本院審理時
    均坦承不諱，核與告訴人即被告甲○○於警詢、偵訊時指訴
    之情節相符，並經證人即在場目擊之攤商丙○○於警詢及本
    院審理時供證屬實，而被告甲○○因此受有上嘴唇撕裂傷、
    右側踝骨骨折、肢體多處擦傷及左胸、右上臂、右大腿瘀傷
    等傷害，亦有長庚紀念醫院診斷證明書1 紙在卷可稽。是本
    件事證明確，被告戊○○犯行洵堪認定，應予依法論科。
二、核被告戊○○所為，係犯刑法第277條第1項之普通傷害罪。
貳、無罪部分：
一、公訴意旨略以：被告甲○○因發現所買西瓜有斤兩不足之情
    形，而與被告戊○○理論之際，亦基於普通傷害之犯意，徒
    手揮拳與被告戊○○互毆，造成被告戊○○受有右側前上胸
    壁、右側胸壁及左側上背部瘀傷等傷害，因認被告甲○○亦
    涉犯刑法第277條第1項普通傷害之罪嫌等語。
二、按犯罪事實應依證據認定之，無證據不得認定犯罪事實；又
    不能證明被告犯罪者，應諭知無罪之判決，刑事訴訟法第15
    4條第2項、第301條第1項分別定有明文。再告訴人之告訴，
    係以使被告受刑事訴追為目的，是其陳述是否與事實相符，
    仍應調查其他證據以資審認；事實之認定，應憑證據，如未
    能發現相當證據，或證據不足以證明，自不能以推測或擬制
    之方法，為裁判基礎；認定犯罪事實所憑之證據，雖不以直
    接證據為限，間接證據亦包括在內，然而無論直接證據或間
    接證據，其為訴訟上之證明，須於通常一般之人均不致有所
    懷疑，而得確信其為真實之程度者，始得據為有罪之認定，
    倘其證明尚未達到此一程度，而有合理之懷疑存在而無從使
    事實審法院得有罪之確信時，即應由法院為諭知被告無罪之
    判決，最高法院52年台上字第1300號、40年台上字第86號、
    76年台上字第4986號分別著有判例意旨可資參照。
三、本件公訴意旨認被告甲○○涉犯普通傷害之罪嫌，無非係以
    被告甲○○在警詢及偵訊時之自白、被告戊○○之指訴、證
    人丙○○之證述，以及廣川醫院之診斷證明書與天元國術館
    之治療證明書為其依據。訊據被告甲○○堅詞否認有何公訴
    意旨所指傷害之犯行，辯稱：他被被告戊○○毆打倒地後，
    並無機會反擊，而被告戊○○在警詢中自陳當天就診時並無
    法驗出傷勢，事後為何會有天元國術館之治療證明書，且該
    治療證明書所開立之日期，亦與被告戊○○所自陳之就診日
    期不符，足見被告戊○○並未受傷等語。經查：
  (一)被告甲○○在警詢中並未自白毆打被告戊○○之犯行（見93
    年度偵字第16798號卷第20頁），於偵訊時亦僅自陳：「（
    問：你有沒有打戊○○？）（答：我倒地時，丁○○抓住我
    ，兩人對我拳打腳踢，我為了掙脫，腳往上推、踢，我沒有
    打他。）」（見同偵卷第49頁），即無公訴意旨所指被告甲○○自白傷害被告戊○○之情事。
  (二)被告戊○○雖指訴被告甲○○確有傷害之犯行，並舉證人丙○○之證詞及廣川醫院之診斷證明書與天元國術館之治療證
    明書為證云云。惟查：
  1.證人丙○○於警詢、偵訊中均未證稱有看見被告甲○○毆打
    被告戊○○（見同偵卷第4 、37頁），其於本院審理雖證稱
    有看到被告甲○○、戊○○發生拉扯後，二人均倒在地上，
    並在地上打來打去，但亦表示當時很多人圍過去，其站在巷
    子對面並未過去（見本院卷第70頁），則證人丙○○能否在
    圍觀群眾中看見二人在地上扭打，即非無疑，足見證人丙○○於本院審理時所為與警詢、偵訊時供述不一之證述，尚非
    可採，應以證人丙○○於偵訊中之證言為可採。況證人即當
    時亦在現場之被告戊○○之父丁○○，亦於本院審理時結證
    稱：「（問：是否有看到誰打誰？）（答：只有看到二人拉
    扯。）（問：二人是否有跌倒？）（答：沒有看到跌倒，我
    只有看到二人拉扯。）（問：將他們拉開時，戊○○是站著
    或倒著？）（答：我拉開的時候，戊○○是站著的，甲○○
    我沒有注意。）」（見本院卷第72頁），顯見被告戊○○並
    無跌倒在地，即無證人丙○○所稱二人在地上扭打之情事。
  2.天元國術館於93年7月4日所開立之治療證明書，雖載明被告
    戊○○右胸肘骨之受傷部位受有：「內傷瘀血、呼吸很痛、
    右手無力感」之受傷程度等情（見同偵卷第41頁）。惟此種
    從事傳統民俗療法之國術館，本難認具有開立診斷證明書之
    醫療專業，此觀「呼吸很痛、右手無力感」應屬病人主訴之
    症狀，該診斷證明書卻載明為病人之「受傷程度」自明。參
    以證人即開立該證明書之接骨師乙○○亦於本院審理時結證
    稱：「（問：呼吸很痛、右手無力感這是病人跟你說的，還
    是你自己診斷出來？）（答：我可以診斷出來，我推拿的時
    候，看他的臉色是會痛。）」，遑論證人乙○○對於何謂「
    內傷」、「瘀血」始終無法明確之證述（見本院卷第74-76
    頁），益可證明該診斷證明書難以採信。又被告戊○○於93
    年7月9日警詢時，已表明：「甲○○有徒手毆打我胸部，造
    成我胸口悶痛。我有至台北縣土城市廣川醫院驗傷，但醫護
    人員告訴我說驗不出來，所以我無法提出診斷證明書」（見
    同偵卷第19頁），則較無科學儀器診斷之天元國術館如何能
    診斷出被告戊○○確有上開傷勢，且被告戊○○如確曾在93
    年7月4日前往天元國術館看診，為何在93年7月9日接受警詢
    時不提出此一有利於己之證明書，亦不向員警表明有此一就
    診經驗。況被告戊○○於偵訊時亦自陳：「（問：7月9日你
    在警局說醫院有驗傷，但驗不出來，為何案發10天後開出診
    斷書？）（答：事發後2、3天我抱重物胸口悶痛，我去國術
    館看說有內傷，診斷書寫瘀傷。）」（見同偵卷第48-49 頁
    ），亦可見被告戊○○並未於93年7月4日前往天元國術館看
    診而開立診斷證明書，則該證明書自不足以證明被告戊○○
    於93年7月4日受有傷害。
  3.廣川醫院於93年7 月14日所開立之診斷書雖載明被告戊○○
    受有：「右側前上胸壁瘀傷（11x10 公分）、右側胸壁瘀傷
    （12x10公分）、左側上背部瘀傷（12x9 公分）」之傷害。
    惟被告戊○○自陳於案發日即93年7月4日前往廣川醫院驗傷
    時並未驗出傷勢，已如前述，且前述廣川醫院之診斷書係於
    93年7 月14日檢驗後所開立，即不足以證明被告戊○○有於
    93年7月4日遭被告甲○○毆打成傷。況由該診斷書所載傷勢
    範圍之大，以及所載傷勢範圍超過被告戊○○指訴被告甲○○僅毆打其胸部之陳述，亦有未合，即無從據以認定該傷勢
    係遭被告甲○○毆打成傷所致。
  (三)綜上所述，由被告戊○○之指訴、證人丙○○之證述、廣川
    醫院之診斷證明書與天元國術館之治療證明書，尚不足以證
    明被告戊○○有遭被告甲○○毆打成傷。此外，本院復查無
    其他積極證據，足證被告甲○○有公訴意旨所指傷害被告戊○○之證據，則揆諸前揭規定、判例意旨及說明所示，應認
    卷內所存證據尚不足為被告甲○○有罪之認定。
參、原審就被告二人論罪科刑，固非無見。惟查：(一)被告戊○○
    自身販賣水果之斤兩有誤，竟因顧客即被告甲○○之理論，
    即基於傷害之犯意，毆打被告甲○○受有上開之傷害，傷勢
    非輕，原審僅量處被告戊○○罰金3,000 元，顯有量刑過輕
    之虞(二)被告甲○○本應為無罪判決，已如前述，原審未予詳
    查，遽為有罪之判決，均有未洽。檢察官提起上訴，指稱就
    被告戊○○部分顯然量刑過輕，被告甲○○則否認犯行而提
    起上訴，均有理由，自應由本院撤銷原判決予以改判。爰審
    酌：(1)被告戊○○係高中畢業之學歷，平日以販售水果為業
    ，智識程度非高；(2)被告戊○○係因水果買賣斤兩不足問題
    所造成之爭執，始徒手毆打被告甲○○之犯罪動機、目的及
    手段；(3)被告戊○○徒手傷害之行為，造成被告甲○○受有
    上開傷害，顯見傷勢非輕；(4)被告戊○○於警詢、偵訊及本
    院審理時均能坦承犯行，係因被告甲○○堅持訴訟，始未能
    達成和解，尚稱有悔意之態度等一切情狀，量處如主文所示
    之刑，並諭知易科罰金之折算標準，以示懲儆。另就被告甲○○部分，卷內證據資料不足以證明被告甲○○有傷害之犯
    行，依法自應為無罪判決。
據上論斷，應依刑事訴訟法第455條之1第1項、第3項、第369 條
第1項前段、第364條、第299條第1項前段、第301條，刑法第277
條第1項、第41條第1項前段，罰金罰鍰提高標準條例第1 條前段
、第2條，判決如主文。
本案經檢察官方伯勳到庭執行職務。
中　　華　　民　　國　　94　　年　　11 　　月　　25　　日
　　　　　　　　　刑事第六庭  審判長法　官　周占春
                                    法  官  林晏如
                                    法  官  林孟皇
本正本證明與原本無異。
本判決不得上訴。
    　　　　　　　　　　　　　　　　書記官　宋德華
中　　華　　民　　國　　94　　年　　11 　　月　　25　　日
附錄本案論罪科刑所適用法條全文：
中華民國刑法第277條（普通傷害罪）
傷害人之身體或健康者，處三年以下有期徒刑、拘役或一千元以
下罰金。
犯前項之罪因而致人於死者，處無期徒刑或七年以上有期徒刑；
致重傷者，處三年以上十年以下有期徒刑。
